---
title: "Lineare Regression (IQ)"
output: html_document
---

```{r echo = F, warning = F, message = F}
# Laden Sie benötigte Libraries...
```

# Vorhersage des IQ mit linearer Regression

In dieser Aufgabe soll mittels linearer Regression der Intelligenz-Quotient (IQ) von Kindern vorhergesagt werden.

## Daten importieren und anschauen

Laden Sie die Daten unter https://oc.informatik.hs-mannheim.de/s/K2nJQngd8N6o3M5/download in einen Data Frame. Die Daten sind im RDS-Format gespeichert. Der Datensatz stammt von Martin Brand (brandt@psychologie.uni-mannheim.de, https://www.sowi.uni-mannheim.de/kuhlmann/team/akademische-mitarbeiterinnen-und-mitarbeiter/brandt-martin/). Die Spalten bedeuten:

 * `id`: Eindeutige Nummer
 * `IQ.mother`: IQ der Mutter
 * `IQ.father`: IQ des Vaters
 * `n.siblings`: Anzahl der Geschwister
 * `IQ.child`: IQ des Kindes

```{r}
iq_df = readRDS(url('https://oc.informatik.hs-mannheim.de/s/K2nJQngd8N6o3M5/download'))
```

Verschaffen Sie sich einen ersten Überblick über die Daten. Plotten Sie dazu ein Mehrfach-Diagramm, das Scatterplots aller vier Variablen (drei Merkmale und Response `IQ.child`) untereinander zeigt. D.h. jede Variable soll mit jeder anderen paarweise verglichen werden.

Tipp: Mit der `caret::featurePlot`-Funktion lässt sich das gut erreichen.

```{r}
caret::featurePlot(iq_df[,2:4], iq_df[,5], 'scatter')
```

## Lineare Regression

Wenden Sie für diesen Datensatz eine lineare Regression an, um den IQ von Kindern in Abhängigkeit der Merkmale schätzen zu können. Die lineare Regression soll im Objekt `lm.iq` gespeichert werden.

```{r}
set.seed(42)
lm.iq = train(IQ.child ~ IQ.mother + IQ.father + n.siblings, data = iq_df, method = 'lm')
```

### Merkmale

Welche Merkmale spielen eine Rolle? Interpretieren Sie das Ergebnis.

```{r}
s = summary(lm.iq)
print(s)
```


### RSE

Berechnen Sie den RSE. Was gibt dieser an?

```{r}
print(s$sigma)
```
Der RSE beschreibt, wie viel Varianz bleibt, nachdem die Regression angewandt wurde.

### Anteil erklärter Varianz

Wie groß (in Prozent) ist der Anteil der erklärten Varianz? Ist das Ergebnis zufriedenstellend?

```{r}
print(s$coefficients[2:4,1] / sum(s$coefficients[2:4,1]))
```

## Geschwister-Anzahl als Faktor

### Anwendung

Wandeln Sie den Datensatz so um, dass die Anzahl der Geschwister (`n.siblings`) ein Faktor ist und wenden Sie darauf die lineare Regression an.

```{r}
iq_df_siblings = iq_df
iq_df_siblings$n.siblings = factor(iq_df_siblings$n.siblings)
lm.iq_2 = train(IQ.child ~ IQ.mother + IQ.father + n.siblings, data = iq_df_siblings, method = 'lm')
summary(lm.iq_2)
```

### $R^2$

$R^2$ hat sich verändert. Interpretieren bzw. begründen Sie das Ergebnis:
$R^2$ hat sich verbessert. TODO...


## Schätzung für Testdaten

Abschließend soll mittels Cross-Validation überprüft werden, wie gut dieses Verfahren für unbekannte Testdaten funktioniert. Überlegen Sie sich ein passendes Verfahren und bestimmen Sie damit die $R^2$-Statistik.

```{r}
# Ihre Lösung:
lm.iq_3 = train(IQ.child ~ IQ.mother + IQ.father + n.siblings, data = iq_df_siblings, method = 'lm', trControl = trainControl(method = 'cv', number = 5))
lm.iq_3
```



