---
title: "Testat 1"
author: 'Gruppe 1: Jan Hoffmann, Jannis Seefeld, Rabea Götz'
output: html_notebook
---

# 1 Eigenes Histogramm

Es soll ein eigenes Histogramm erzeugt werden. Der Dateiname für das Skript ist `myhistogram.R`.

## Funktion `myhistogram`

Programmieren Sie in R die Funktion `myhistogram`, die als Parameter `x` einen Vektor aus Zahlen erhält. Die Zahlen werden in `n` Intervalle einsortiert, und es wird gezählt, wie oft eine Zahl in einem Intervall vorkommt. Der Rückgabewert ist eine Liste mit den Einträgen `borders`, die die $n+1$ Intervallgrenzen enthalten und `counts`, der die Anzahlen enthält.

 * Die $n$ Intervalle sollen gleich groß sein ($\Delta b$), d.h. für die Intervallgrenzen $b_1, b_2, \ldots, b_{n+1}$ gilt $\frac{b_{i+1}-b_{i}}{n}=\Delta b$ für $i=1, 2, \ldots n$.
 * Die äußeren Grenzen $b_1$ und $b_n$ sollen als optionale Parametern `min` und `max` an die Funktion übergeben werden. Werte aus `x`, die zu keinem Intervall gehören, sollen ignoriert werden. Es wird aber eine Warnung ausgegeben, die sagt, welche Zahlen außerhalb des Bereichs liegen.
 * Eine Zahl $z$ gehört zum $i$-ten Intervall, falls $b_i \leq z < b_{i+1}$ gilt.

Bis auf `x` sollen alle Parameter optional sein. Überlegen Sie sinnvolle Default-Werte.

Es ist natürlich **nicht** erlaubt, in der eigenen Funktion andere Funktionen zu nutzen, die ein Histogramm erzeugen.

```{r}
myhistogram = function(x, n=30, min=NA, max=NA) {
    sorted = sort(x)
    min=ifelse(is.na(min), min(x), min)
    max=ifelse(is.na(max), max(x) + 1, max)

    sortedNumbers = sorted[sorted >= min]
    sortedNumbers = sortedNumbers[sortedNumbers < max]

    outside = sorted[sorted < min]
    outside = sorted[sorted > max]

    if (length(outside) > 0) {
        warning(paste0('Zahlen außerhalb von Intervallgrenzen: ', paste(outside, collapse = ", ")))
    }

    borders = seq(min, max, length.out=n+1)
    counts = sapply(seq(from=1, to=n), function(e) {
        min = borders[e]
        max = borders[e+1]

        intervall = sortedNumbers[sortedNumbers >= min]
        intervall = intervall[intervall < max]

        length(intervall)
    })

    list(borders, counts)
}
```

## 2.1 Beispieldaten

### 1.2.1 Beispiel 1

Es wird eine Warnung ausgeben:

Warning in myhistogram(x, n = 10, min = -5, max = 6): Zahl(en) außerhalb Intervallgrenzen: 6

```{r}
x = seq(-5, 6, by = 1 / 3)
myhistogram(x, n = 10, min = -5, max = 6)
```
### 1.2.2 Beispiel 2
```{r}
x = seq(-5, 6, by = 1 / 3)
myhistogram(x, n = 5, min = -10, max = 10)
```
### 1.2.3 Beispiel 3
```{r}
x = seq(-5, 5, by = 1 / 5)
myhistogram(x, n = 7, min = -10, max = 10)
```
### 1.2.4 Beispiel 4
```{r}
x = seq(-100, 100, by = 1)
myhistogram(x, n = 15)
```
### 1.2.5 Beispiel 5
```{r}
x = seq(-10, 11, by = 1 / 5)
myhistogram(x, min = -10, max = 10)
```
## 1.3 Barplot

Nutzen Sie Ihre Funktion `myhistogram` und erzeugen Sie einen Barplot mit _ggplot_. Die _x_-Achse zeigt dabei die Mitte des Intervalls und die _y_-Achse die Anzahl der Elemente in dieser Klasse.

Tipp: Der Parameter `stat` von `geom_bar` ist wichtig.

Vervollständigen Sie den Chunk. Die Kommentare sollen zu Anweisungen umgewandelt werden:
```{r}
library(ggplot2)

set.seed(1)
x = rnorm(0, 1, n = 1000)
h = myhistogram(x, n = 5)
i = sapply(seq(from=1, to=length(h[[1]])-1), function(e) {
        lower = h[[1]][e]
        upper = h[[1]][e+1]

        (lower + upper) / 2
    })
df = data.frame(Intervalls=i, Frequencies=h[[2]])
colnames(df) = c('Intervalls', 'Frequencies')

ggplot(df) +
    geom_bar(aes(x=Intervalls, y=Frequencies), stat="identity", position="dodge")

```


