---
title: "Lineare Regression (IQ)"
output: html_document
---

```{r echo = F, warning = F, message = F}
# Laden Sie benötigte Libraries...

```

# Vorhersage des IQ mit linearer Regression

In dieser Aufgabe soll mittels linearer Regression der Intelligenz-Quotient (IQ) von Kindern vorhergesagt werden.

## Daten importieren und anschauen

Laden Sie die Daten unter https://oc.informatik.hs-mannheim.de/s/K2nJQngd8N6o3M5/download in einen Data Frame. Die Daten sind im RDS-Format gespeichert. Der Datensatz stammt von Martin Brand (brandt@psychologie.uni-mannheim.de, https://www.sowi.uni-mannheim.de/kuhlmann/team/akademische-mitarbeiterinnen-und-mitarbeiter/brandt-martin/). Die Spalten bedeuten:

 * `id`: Eindeutige Nummer
 * `IQ.mother`: IQ der Mutter
 * `IQ.father`: IQ des Vaters
 * `n.siblings`: Anzahl der Geschwister
 * `IQ.child`: IQ des Kindes

```{r}
# Ihre Lösung:
#load data into data frame
df = readRDS(url('https://oc.informatik.hs-mannheim.de/s/K2nJQngd8N6o3M5/download'))
```

Verschaffen Sie sich einen ersten Überblick über die Daten. Plotten Sie dazu ein Mehrfach-Diagramm, das Scatterplots aller vier Variablen (drei Merkmale und Response `IQ.child`) untereinander zeigt. D.h. jede Variable soll mit jeder anderen paarweise verglichen werden.

Tipp: Mit der `caret::featurePlot`-Funktion lässt sich das gut erreichen.

```{r}
# Ihre Lösung:

caret::featurePlot(x = df[2:3],
                   y= df[4:5],
            plot = 'pairs',
)
```

## Lineare Regression

Wenden Sie für diesen Datensatz eine lineare Regression an, um den IQ von Kindern in Abhängigkeit der Merkmale schätzen zu können. Die lineare Regression soll im Objekt `lm.iq` gespeichert werden.

```{r}
# Ihre Lösung:
lm.iq = caret::train(IQ.child ~ IQ.mother + IQ.father + n.siblings, 
              data = df,
              method = 'lm',
              )
s = summary(lm.iq)
print(s$coefficients)

```

### Merkmale

Welche Merkmale spielen eine Rolle? Interpretieren Sie das Ergebnis.

Ihre Lösung:
Die p-values für n.siblings nicht sehr weit von null entfernt. Daher kann nicht mit Sicherheit davon ausgegangen werden, dass die Parameter von null verschieden sind. n.siblings spielt also keine große Rolle für IQ.child. Da die p-values für IQ.father und IQ.mother weiter von null weg sind, spielen diese Merkmale eine Rolle für IQ.child. Scheinbar IG.mother mehr als IQ.father.
Der Fehler ist mit 8,999 sehr groß.

### RSE

Berechnen Sie den RSE. Was gibt dieser an?
Der Residual Standard Error gibt an, wie viel Variamz noch bleibt, nachdem das lineare Modell angewandt wurde. Je kleiner der Wert, desto besser passt das lineare Modell.

```{r}
# Ihre Lösung:
print(paste0('sigma = RSE = ', s$sigma))
```

### Anteil erklärter Varianz

Wie groß (in Prozent) ist der Anteil der erklärten Varianz? Ist das Ergebnis zufriedenstellend?

```{r}
# Ihre Lösung:
print(paste0('R^2 = ', round(s$r.squared*100, digits = 2),' %'))
```
Je näher der Wert der erklärten Varianz bei 1 liegt, desto besser erklärt das lineare Modell die beobachtete Varianz. Liegt der Wert nahe null, passt das Modell nicht gut. Der hier berechnete Wert von 0,47 liegt mittig, d.h. das lineare Modell passt nur mittelmäßig.

## Geschwister-Anzahl als Faktor

### Anwendung

Wandeln Sie den Datensatz so um, dass die Anzahl der Geschwister (`n.siblings`) ein Faktor ist und wenden Sie darauf die lineare Regression an.

```{r}
# Ihre Lösung:
#convert n.siblings into factor
df$n.siblings = as.factor(df$n.siblings)

#apply linear regression
lm.iq = caret::train(IQ.child ~ IQ.mother + IQ.father + n.siblings, 
              data = df,
              method = 'lm',
              )
s = summary(lm.iq)
print(s$coefficients)

#Calculate RSE
print(paste0('sigma = RSE = ', s$sigma))

#Calculate R^2
print(paste0('R^2 = ', round(s$r.squared*100, digits = 2),' %'))
```

### $R^2$

$R^2$ hat sich verändert. Interpretieren bzw. begründen Sie das Ergebnis:

R^2 hat sich mit dem neuen Wert 0,66 mehr an 1 angenähert. Das bedeutet, dass das lineare Modell besser passt, wenn die Geschwisteranzahl als Faktor geführt wird. Grund dafür ist, dass die Geschwisteranzahl als numerisches Merkmal direkt mit den IQ-Werten falsch korelliert wird, sie werden also als niedriger IQ eingerechnet, was die Schätzung schlechter macht. Daher müssen sie als Faktor geführt werden.

## Schätzung für Testdaten

Abschließend soll mittels Cross-Validation überprüft werden, wie gut dieses Verfahren für unbekannte Testdaten funktioniert. Überlegen Sie sich ein passendes Verfahren und bestimmen Sie damit die $R^2$-Statistik.

```{r}
# Ihre Lösung:
kfcv = trainControl(method = 'cv',
                    number = 5,
                    returnResamp = 'all')
class.fit = train(IQ.child ~ .,
                  data = df,
                  method = "lm",
                  trControl = kfcv)
print(class.fit)
```



